【裁判字號】    98,台上,5437
【裁判日期】    980924
【裁判案由】    違反槍砲彈藥刀械管制條例等罪
【裁判全文】
最高法院刑事判決            九十八年度台上字第五四三七號
上  訴  人  甲○○
            乙○○
上列上訴人等因違反槍砲彈藥刀械管制條例等罪案件，不服台灣
高等法院中華民國九十八年七月二十一日第二審判決（九十八年
度上訴字第一七九九號，起訴案號：台灣板橋地方法院檢察署九
十六年度偵字第一六二０三號），提起上訴，本院判決如下：
    主  文
上訴駁回。
    理  由
按刑事訴訟法第三百七十七條規定：上訴於第三審法院，非以判
決違背法令為理由，不得為之。是提起第三審上訴，應以原判決
違背法令為理由，係屬法定要件，如果上訴理由書狀並未依據卷
內訴訟資料，具體指摘原判決不適用何種法則或如何適用不當，
或所指摘原判決違法情事，顯與法律規定得為第三審上訴理由之
違法情形，不相適合時，均應認其上訴為不合法律上之程式，予
以駁回。本件原審經審理結果，認為上訴人甲○○、乙○○分別
有原判決記載之犯罪事實，因而維持第一審適用想像競合犯之規
定，從一重論處甲○○未經許可，持有可發射子彈具有殺傷力之
改造手槍罪刑，併為相關從刑之諭知，及論處乙○○明知為禁藥
而轉讓等罪刑之判決，駁回上訴人等在第二審之上訴，已詳敘調
查、取捨證據之結果及憑以認定犯罪事實之心證理由。從形式上
觀察，原判決並無足以影響判決結果之違法情形存在。上訴意旨
陳建勳略以：(一)伊否認員警查獲之槍枝、子彈為伊所有，並已供
明該等物品為林志彥所有，原審未依職權予以詳查，採信林志彥
避責之詞，認定伊犯罪，即有適用證據法則不當之違法。(二)乙○
○、陳綺瀅固分別陳稱目擊伊持有槍枝，然扣案槍枝、子彈，經
內政部警政署刑事警察局（下稱刑事警察局）鑑定結果，均未採
得伊之指紋，足證乙○○、陳綺瀅之證詞，皆非實在。(三)原審未
將裝置槍枝、子彈之黑色袋子送刑事警察局鑑定其上有無伊之指
紋，自有證據調查未盡之違法。(四)原判決謂乙○○、康靜安、陳
綺瀅、林志彥在警詢、偵查之陳述具有較可信之特別情況，理由
內未說明究竟如何具有特別可信之情形，自有理由不備之違誤。
又陳綺瀅已陳明製作警詢筆錄過程感覺緊張，乙○○亦稱因遭員
警恐嚇而為不實陳述，原審採為判決之基礎，自非適法。乙○○
則以：伊為初犯，且案發後坦承犯行，原判決未給予改過向善之
機會，猶處以重刑，請減輕刑責，給予伊自新機會各云云。按事
實之認定、證據之取捨與證據之證明力如何，均屬事實審法院得
自由裁量、判斷之職權，苟其此項裁量、判斷，並不悖乎通常一
般人日常生活經驗之定則或理則上當然存在之法則，又已於判決
內論敘其何以作此判斷之心證理由者，即不得任意指為違法，而
資為第三審上訴之適法理由。經查，原判決先說明乙○○、康靜
安、陳綺瀅、林志彥於警詢、偵查中之陳述，如何均具有證據能
力（原判決理由欄壹、(一)貳、一(一)）；繼依憑證人乙○○、康靜
安、林志彥、陳綺瀅、王贊宜分別於警詢、偵查、第一審之證言
，及甲○○部分於己不利之陳述、乙○○於警詢及偵查時所為曾
經無償轉讓第二級毒品甲基安非他命予康靜安施用之自白，暨刑
事警察局民國九十六年七月二十四日刑鑑字第０九六０一一一二
三一號槍彈鑑定書、康靜安之台灣檢驗科技股份有限公司九十六
年七月二十五日濫用藥物尿液檢驗報告、同公司九十六年七月二
十六日濫用藥物檢驗報告、扣案之甲基安非他命、原判決附表編
號一二所示之槍枝、彈匣、槍管等證據資料，本於事實審法院職
權推理之作用，資以認定上訴人等各有原判決事實欄一二所記載
之犯罪事實，已於理由內詳為說明認定所憑之依據與得心證之理
由。對於甲○○矢口否認有任何未經許可持有可發射子彈具有殺
傷力之改造手槍、未經許可持有具有殺傷力之子彈、未經許可持
有改造手槍之主要組成零件等犯行，所辯：槍枝、子彈與槍枝零
組件均非伊所有，員警在林志彥旁邊找到槍枝，伊覺得槍枝可能
為林志彥所有，又林志彥將當天所攜帶之黑色袋子交給伊，問伊
可否幫忙處理，當伊手伸進去摸之際，因伊有違反槍砲彈藥刀械
管制條例前科，即知為槍枝零組件，故表示無法幫忙處理，將之
置於床舖旁邊，應已交還林志彥，且伊僅是伸手摸，並未打開袋
子，故不知道裡面有無槍枝或子彈；及乙○○辯稱：甲基安非他
命為林志彥所有，伊先前稱康靜安向伊索取甲基安非他命，均為
編造，伊不知道康靜安向何人索取甲基安非他命，祇知甲基安非
他命是林志彥帶來，而康靜安所施用之甲基安非他命係向林志彥
索取，因伊先前已承認安非他命為伊所有，始承認康靜安向伊詢
問可否施用伊的甲基安非他命各云云。如何皆為卸責之詞，均非
可採，並已依憑卷內資料，逐一論述指駁綦詳。且敘明：乙○○
、康靜安、陳綺瀅、林志彥在第一審所為有利甲○○之陳述，何
以無非偏頗迴護之詞，均不足採；甲○○有無違反槍砲彈藥刀械
管制條例前科與其是否犯本件犯行，並無必然關係；甲○○於原
審聲請傳喚乙○○、康靜安、陳綺瀅、王贊宜，均無再贅予傳喚
之必要；扣案槍枝、彈匣及槍管雖無法採集可資比對之指紋，無
從據為有利甲○○之認定；乙○○在第一審翻異前詞之辯解，與
林志彥、陳綺瀅、甲○○在第一審所為有利於乙○○之證詞，無
非推諉卸責及迴護乙○○之詞，均不足採。所為論斷及說明，核
未違背客觀存在之經驗法則或論理法則，亦無適用法則不當之違
法。甲○○上訴意旨(一)(二)(四)置原判決所為之明白論斷於不顧，猶
執已為原審指駁之陳詞爭辯，及對原審取捨證據與判斷證據證明
力之職權行使，恣意指其為違法，自非適法之第三審上訴理由。
再刑事訴訟法所稱依法應於審判期日調查之證據，係指與待證事
實有重要關係，在客觀上顯有調查必要性之證據而言，其範圍並
非漫無限制，必其證據與判斷待證事實之有無，具有關聯性，得
據以推翻原判決所確認之事實，而為不同之認定，若證明之事項
已臻明瞭，未為無益之調查，並無違法之可言。原判決經綜合全
部證據審認結果，認甲○○違反槍砲彈藥刀械管制條例之犯罪行
為已經證明，且甲○○於原審亦表明並無證據請求調查（原審卷
第七十九頁），原判決未將黑色袋子送驗其上之指紋，自無應於
審判期日調查之證據而未予調查之違法。甲○○上訴意旨(三)以自
己之說詞，指摘原判決有證據調查未盡之違法云云，殊非合法之
第三審上訴理由。又量刑輕重，係屬事實審法院得依職權自由裁
量之事項，苟已以行為人之責任為基礎，並審酌刑法第五十七條
各款所列等一切情狀而未逾越法定刑度，不得遽指為違法。本件
第一審就乙○○所犯轉讓禁藥罪，經審酌與量刑相關之事項後，
判處乙○○有期徒刑十月，原判決認此部分量刑並無違法，且屬
妥適，亦於理由內詳為說明（原判決理由），乙○○指摘原判
決量刑過重，求為從輕之判決以啟自新，俱非適法之第三審上訴
理由。至上訴人等其餘上訴意旨，則係就屬原審採證認事職權之
適法行使及原判決已說明或與構成要件無涉之枝節事項，任意指
摘為違法，均難謂為適法之第三審上訴理由。衡以上述之說明，
應認其等上訴違背法律上之程式，均予駁回。
據上論結，應依刑事訴訟法第三百九十五條前段，判決如主文。
中    華    民    國  九十八  年    九    月  二十四  日
                      最高法院刑事第十二庭
                          審判長法官  黃  一  鑫
                                法官  張  春  福
                                法官  林  勤  純
                                法官  李  錦  樑
                                法官  陳  國  文
      本件正本證明與原本無異
                                      書  記  官
中    華    民    國  九十八  年    九    月   三十   日
                                                      v


司法院資訊處製作；財團法人民間司法改革基金會備份。
